【裁判字號】    97,訴,98
【裁判日期】    970403
【裁判案由】    違反著作權法
【裁判全文】
臺灣高雄地方法院刑事判決                97年度訴字第98號
    公  訴  人  臺灣高雄地方法院檢察署檢察官
    被      告  乙○○
                甲○○
    上2 人共同
    選任辯護人  郭清寶律師
上列被告等因違反著作權法案件，經檢察官提起公訴（96年度偵
續字第164 號），本院判決如下：
   主  文
本件管轄錯誤，移送於臺灣台北地方法院。
    理  由
一、本件公訴意旨略以：被告甲○○係合夥經營之華興書局（雙
    日文化事業無限公司部分另行簽結）負責人，被告乙○○係
    華興書局之音樂主編，均明知臺語歌謠「天頂的星」詞曲係
    丙○○享有著作財產權之音樂著作，被告乙○○仍於民國89
    年3 月14日，未經丙○○之同意或授權，擅自帶領台北室內
    婦女合唱團不知情之多名女性團員，在址設台北市○○○路
    21 之1號「台北國家音樂廳演奏廳」，公開演出由台北室內
    合唱團主辦之「歲月如歌（2） 」節目，節目中即包含上開
    「天頂的星」曲目之演出；另自89年4 月間某日起，被告甲○○、乙○○意圖營利，未經丙○○之同意或授權，由被告
    乙○○擅自編輯使用丙○○創作之「天頂的星」詞曲，並分
    別將該詞曲編入華興書局大量重製販售之出版品中，即「高
    中音樂第二冊」（詞曲所在頁數為第90頁至第93頁）、「職
    校音樂第一冊」（詞曲所在頁數為第200 頁至第203 頁）等
    高中職音樂教科書中，詎被告甲○○、乙○○非但不註明該
    「天頂的星」詞曲係由丙○○創作，反在該前開2 本教科書
    中之作曲者欄上偽填外國人士之名稱「馬卡裴利（Edgardo
    L Macapili）」（中文姓名為萬益嘉，下稱馬卡裴利），作
    詞者欄則偽填為「譯詞者不詳」，致上開音樂教科書之讀者
    誤認該音樂著作係由外國人創作，詞則係由姓名年籍均不詳
    之人所編譯，另被告甲○○為將上開音樂教科書公開銷售予
    不特定之學生或老師，隨即將上開音樂教科書送請國立編輯
    館審定，並於89年7 月間通過審定而領有執照，復於90年4
    月（起訴書誤繕為94年，業經公訴人於97年4 月1 日以補充
    理由書更正）及同年12月先後大量出版銷售，致侵害丙○○
    之著作人格權及著作財產權。嗣因被告乙○○於91年3 月23
    日，在高雄市○○路國群飯店參加由華興書局所舉辦之「90
    年全年度高中音樂教學研習會」時，丁亦真向被告乙○○表
    示研習資料中「天頂的星」詞曲係由丙○○所著，被告乙○○仍堅稱該詞曲係外國人之著作，經丁亦真於91年9 月間某
    日以電話通知丙○○後，丙○○始悉上情。因認被告甲○○
    涉犯著作權法第91條第2 項、第93條第1 項第1 款、第3 款
    之罪嫌；被告乙○○涉犯著作權法第91條第2 項、第92條、
    第93條第1 項第1 款、第3 款之罪嫌。
二、按案件由犯罪地或被告之住所、居所或所在地之法院管轄，
    此為刑事訴訟法第5 條第1 項所規定；又按無管轄權之案件
    ，應諭知管轄錯誤之判決，並同時諭知移送於管轄法院，而
    此管轄錯誤判決，得不經言詞辯論為之，同法第304 條、第
    307 條亦分別定有明文。
三、經查：
（一）本案經檢察官於96年12月20日提起公訴，於97年1 月2 日
      繫屬於本院，有本院之收狀章戳在卷可參。而被告甲○○
      於本案起訴時之戶籍設於臺北市大安區○○○路○段182
      號9 樓，被告乙○○於本案起訴時之戶籍設於臺北市○○
      區○○路4 段125 號11樓，而被告甲○○、乙○○於本院
      進行準備程序之人別訊問時均供述住於戶籍地乙節，此分
      別有被告甲○○、乙○○之個人基本資料查詢結果各1 紙
      、本院97年2 月18日準備程序筆錄1 份在卷可稽，顯見被
      告甲○○、乙○○於起訴時之住所均非在本院轄區，要無
      疑問。
（二）又本件公訴意旨認被告甲○○、乙○○為上揭行為之地點
      分別係台北市○○○路21之1 號「台北國家音樂廳演奏廳
      」，及被告乙○○擅自編輯使用丙○○創作之「天頂的星
      」詞曲，並分別將該詞曲編入華興書局大量重製販售之出
      版品等情，此觀諸公訴意旨欄第6 至14行所載內容即可知
      悉。而該公訴意旨欄第26行所載「嗣因被告乙○○於91年
      3 月23日，在高雄市○○路國群飯店參加由華興書局所舉
      辦之「90年全年度高中音樂教學研習會」時，…，丙○○
      始悉上情」之文字，僅係陳述告訴人丙○○發現本件被告
      甲○○、乙○○於公訴意旨欄所載之犯罪事實之起因過程
      ，非被告甲○○、乙○○2 人之犯罪行為，此有臺灣高雄
      地方法院檢察署97年4 月1 日以雄檢惟棕97蒞775 字第28
      184 號函所附之補充理由書在卷可查（見本院卷第69、70
      頁），則本件被告甲○○、乙○○犯罪之行為地均係在臺
      北市，亦非本院所轄範圍。
（三）綜上而論，本件被告甲○○、乙○○起訴時之住所及犯罪
      地均非在本院轄區，公訴人誤向本院提起公訴，揆諸前開
      說明，於法自有未合，應為諭知管轄錯誤之判決，並移送
      於有管轄權之臺灣台北地方法院。
據上論斷，應依刑事訴訟法第304 條、第307 條，判決如主文。
中    華    民    國    97    年    4     月    3     日
                刑事第三庭  審判長法  官  蔡國卿
                                  法  官  蔡書瑜
                                  法  官  何佩陵
以上正本證明與原本無異。
如不服本判決，應於判決送達後10日內向本院提出上訴狀及上訴
理由狀（應抄附繕本）。告訴人或被害人如對於本判決不服者，
應具備理由請求檢察官上訴，其上訴期間之計算係以檢察官收受
判決正本之日期為準。
中    華    民    國    97    年    4     月    8     日
                                  書記官  鍾淑美


司法院資訊處製作；財團法人民間司法改革基金會備份。
